【裁判字號】    95,台上,1145
【裁判日期】    950303
【裁判案由】    違反毒品危害防制條例
【裁判全文】
最高法院刑事判決            九十五年度台上字第一一四五號
    上  訴  人  台灣高等法院台南分院檢察署檢察官
    上  訴  人
    即  被  告  甲○○
上列上訴人等因被告違反毒品危害防制條例案件，不服台灣高等
法院台南分院中華民國九十三年三月二日第二審更審判決（九十
二年度上更(二)字第四０六號，起訴案號：台灣台南地方法院檢察
署八十八年度偵字第四０二五號），提起上訴，本院判決如下：
    主  文
原判決撤銷，發回台灣高等法院台南分院。
    理  由
本件原判決認定：上訴人即被告甲○○基於販賣第二級毒品安非
他命營利之概括犯意，於民國八十八年二月間，在台南市○區○
○路五０三號住處附近，販賣安非他命乙小包與鄭立得，得款新
台幣（下同）一千元；又於同年三月十六日上午十時許，在上開
住處，販賣安非他命乙小包予鄭立得，得款三千元。嗣鄭立得於
八十八年三月十六日下午三時三十分許，在台南縣仁德鄉○○○
路三十三巷一弄十六號為警查獲，並扣得其甫向被告購得之安非
他命一小包後，依其供述循線於同日下午五時十分許，在被告上
開住處查獲被告等情。因而維持第一審論被告以連續販賣第二級
毒品，累犯罪，處有期徒刑捌年，褫奪公權伍年之判決，駁回被
告在第二審之上訴，固非無見。
惟查：（一）有罪判決書，對於被告有利之證據不採納者，應說
明其理由，為刑事訴訟法第三百十條第二款所明定，故有罪判決
書對於被告有利之證據，如不加以採納，必須說明其不予採納之
理由，否則即難謂無判決不備理由之違法。原判決雖認定上訴人
第二次販賣所得為三千元，並諭知應予沒收。惟鄭立得於第一審
調查時證稱：「（問：你在警詢說八十八年三月十六日以三千元
代價向甲○○購得一小包安非他命？）我有說要以三千元代價向
他買，但並沒有拿錢給甲○○」等語（見第一審卷第六十六頁背
面），如果無訛，應於被告有利。原判決對鄭立得所為上開有利
於被告之證詞，未說明不予採信之理由，遽為該第二次販賣所得
三千元，應予沒收之諭知，即有判決不備理由之違誤。（二）客
觀上為法院認定事實及適用法律之基礎之證據雖已調查，而其內
容未明瞭者，即與未經調查無異，如遽行判決，仍屬應於審判期
日調查之證據而未予調查。原判決雖說明：自鄭立得身上起出之
安非他命一包係甲基安非他命，業經台灣台南地方法院台南簡易
庭八十八年度南簡字第八六五號判決鑑定，並已執行銷燬在案等
旨（原判決第四頁第二至四行），然鄭立得為警所查獲之扣押物
究竟有無送請鑑定？送由何機關鑑定？其結果是否確屬安非他命
？原審未調查釐清，詳細說明，遽行判決，尚嫌率斷，本院前二
次發回意旨已詳細指明，原判決仍恝置不理，而為相同推斷，致
事實仍有未明，其瑕疵依然存在，自屬無可維持。上訴意旨執以
指摘，為有理由，應認原判決仍有撤銷發回之原因。至原判決不
另諭知無罪部分，基於審判不可分之原則，併予發回。
據上論結，應依刑事訴訟法第三百九十七條、第四百零一條，判
決如主文。
中    華    民    國  九十五  年    三    月    三    日
                      最高法院刑事第六庭
                          審判長法官  林  增  福
                                法官  邵  燕  玲
                                法官  張  清  埤
                                法官  陳  世  雄
                                法官  陳  朱  貴
      本件正本證明與原本無異
                                      書  記  官
中    華    民    國  九十五  年    三    月    八    日
                                                      Y


司法院資訊處製作；財團法人民間司法改革基金會備份。
